臺灣橋頭地方法院刑事判決　
110年度訴緝字第18號
公  訴  人  臺灣橋頭地方檢察署檢察官
被      告  戴建國






上列被告因違反毒品危害防制條例等案件，經檢察官提起公訴（
109年度毒偵字第62號），本院判決如下：
    主  文
戴建國無罪。
    理  由
一、公訴意旨略以：被告戴建國明知海洛因、甲基安非他命分係
    毒品危害防制條例第2條第2項第1、2款所定第一、二級毒品
    ，不得非法持有，且甲基安非他命亦為藥事法所定禁藥，不
    得非法寄藏，猶基於寄藏禁藥及持有第一級毒品犯意，於民
    國108年12月20日16時35分前某時，在友人李淑君高雄市○○
    區○○路000號住處，代李淑君保管藏匿裝有海洛因3包（其中
    碎塊狀2包驗餘淨重共1.89公克，粉末1包驗餘淨重0.21公克
    ）及甲基安非他命1包（驗後淨重1.401公克，以下與上開海
    洛因3包合稱扣案毒品）之黑色小盒1個（下稱前開黑盒）而
    持有之。嗣於108年12月20日16時35分許，李淑君因另案在
    上址為警查獲，經李淑君及被告同意搜索並當場扣得前開黑
    盒暨其內扣案毒品，始查悉上情。因認被告涉犯藥事法第83
    條第1項寄藏禁藥及毒品危害防制條例第11條第1項持有第一
    級毒品罪（另涉施用第一、二級毒品部分業由本院另為不受
    理判決）云云。
二、犯罪事實應依證據認定之，無證據不得認定犯罪事實；不能
    證明被告犯罪者，應諭知無罪之判決，刑事訴訟法第154條
    第2項、第301條第1項分別定有明文。所謂證據，係指足以
    認定被告確有犯罪行為之積極證據而言，該項證據自須適合
    於被告犯罪事實之認定，始得採為斷罪資料。苟積極證據不
    足為不利於被告事實之認定時，即應為有利於被告之認定，
    更不必有何有利之證據（最高法院29年度上字第3105號、30
    年度上字第816號判決意旨參照）。
三、檢察官因認被告涉犯寄藏禁藥及持有第一級毒品罪嫌，無非
    係以被告自承前開黑盒為李淑君寄放、扣案毒品為李淑君所
    有，並有證人李淑君之證述、搜索扣押筆錄、扣押物品目錄
    表、法務部調查局濫用藥物實驗室鑑定書、高雄市立凱旋醫
    院濫用藥物成品檢驗鑑定書、查獲現場及扣案毒品照片為其
    論據。然訊據被告固坦承受李淑君所託保管前開黑盒及扣案
    毒品為李淑君所有之情，惟堅詞否認上開犯行，辯稱：伊沒
    問為何要將前開黑盒交由伊保管，直至警察陪李淑君回來，
    伊均未打開看，不知盒內裝有毒品等語。
四、本院之判斷
　㈠被告於108年12月20日16時35分前某時，在李淑君上址住處，
    受李淑君所託保管藏放裝有扣案毒品之前開黑盒，並放置在
    客廳沙發座椅，嗣於108年12月20日16時35分許，為警扣得
    前開黑盒暨其內扣案毒品，及扣案毒品為李淑君所有等情，
    業經證人李淑君於警偵證述明確（警一卷第14頁，偵一卷第
    64至65頁），且有查獲現場及扣案毒品照片在卷可稽（警一
    卷第36至37頁），並有扣案毒品為證，復據被告坦認不諱（
    警一卷第7至8頁，偵一卷第13至14頁，訴緝卷第142至143、
    244至245頁）；又扣案毒品分別經檢出第一級毒品海洛因及
    禁藥甲基安非他命成分，亦有法務部調查局濫用藥物實驗室
    鑑定書、高雄市立凱旋醫院濫用藥物成品檢驗鑑定書可憑（
    偵一卷第79、83頁），此部分事實首堪認定。
　㈡證人李淑君僅於警偵證稱：扣案毒品是伊所有，當時伊要出
    門，才會寄放被告那裡等語（警一卷第14頁，偵一卷第64至
    65頁），俱未敘及曾告知被告前開黑盒內裝有扣案毒品，再
    依本件查獲經過及現場照片所示（警一卷第7頁背面、36頁
    ），警方係在客廳沙發座椅查獲不透明之前開黑盒後，打開
    始發現內有扣案毒品，則扣案毒品為警查獲時既仍裝在前開
    黑盒內，且被告受託保管時間尚屬短暫，又依卷內事證無從
    積極證明被告受託保管過程曾開啟前開黑盒或主觀上對於盒
    內裝有扣案毒品一節有所認識，自不得徒憑被告受李淑君所
    託保管前開黑盒逕為不利被告之認定。
　㈢當事人聲請調查之證據，不能調查者，法院得認為不必要而
    以裁定駁回，刑事訴訟法第163條之2第1項、第2項第1款分
    別定有明文。本件固據檢察官聲請傳喚證人李淑君到庭證述
    被告是否知悉前開黑盒內裝有扣案毒品（訴緝卷第144頁）
    ，惟證人李淑君迭經本院依法傳喚、拘提均未到庭，有本院
    送達證書及報告書可佐（訴緝卷第155至157、209至211、22
    9、235頁），此部分證據方法自屬不能調查，依前揭規定即
    無再予調查必要，併此敘明。
五、被告未經審判證明有罪確定前，推定其為無罪；檢察官就被
    告犯罪事實，應負舉證責任，並指出證明之方法，刑事訴訟
    法第154條第1項及第161條第1項分別定有明文。故檢察官對
    於起訴之犯罪事實，依法應負提出證據及說服之實質舉證責
    任，藉以為被告有罪之積極證明，或指出證明方法說服法院
    以形成被告有罪之心證，其間若存有合理懷疑，而無法達到
    確信其為真實之程度，即不得遽為不利被告之認定。綜前所
    述，檢察官前揭所指犯罪事實及所憑證據俱難積極證明被告
    涉有藥事法第83條第1項寄藏禁藥及毒品危害防制條例第11
    條第1項持有第一級毒品犯行，應依法諭知無罪。
據上論斷，應依刑事訴訟法第301條第1項，判決如主文。
本案經檢察官呂建興提起公訴，檢察官廖姵涵到庭執行職務。
中　　華　　民　　國　　111 　年　　3 　　月　　25　　日
                  刑事第六庭    審判長法  官  陳明呈
                                      法  官  黃英彥
　　　　　　　　　                    法　官  方佳蓮
 
以上正本證明與原本無異。
如不服本判決應於收受判決後20日內向本院提出上訴書狀，並應
敘述具體理由。其未敘述上訴理由者，應於上訴期間屆滿後20 
日內向本院補提理由書 (均須按他造當事人之人數附繕本)「切
勿逕送上級法院」。
中　　華　　民　　國　　111 　年　　3 　　月　　25　　日
　　　　　　　　　　　　　　　　      書記官  史萱萱
卷宗簡稱對照表（僅列本判決引用之卷宗，其餘未引用之卷宗不
予贅列）：
卷宗名稱（簡稱） 1.屏東縣政府警察局枋寮分局枋警偵字第10832164800號（警一卷） 2.臺灣橋頭地方檢察署109年度毒偵字第62號（偵一卷） 3.本院110年度訴緝字第18號（訴緝卷）